【裁判字號】    99,易緝,77
【裁判日期】    990702
【裁判案由】    背信
【裁判全文】
臺灣高雄地方法院刑事判決              99年度易緝字第77號
公  訴  人  臺灣高雄地方法院檢察署檢察官
被      告  乙○○
選任辯護人  張志明律師
上列被告因背信案件，經檢察官提起公訴（88年度偵字第5167號
），本院判決如下:
    主  文
本件免訴。
    理  由
一、公訴意旨係以：被告乙○○、曾榮聰（業經判決確定）二人
    分別係昌勇企業股份有限公司（下稱昌勇公司）之總經理、
    董事長，受該公司全體股東之委託，負責管理公司之事務。
    詎渠二人竟共同意圖為香港彩日投資有限公司（下稱彩日公
    司）之不法之利益，基於概括犯意，分別於民國85年6 月1
    日及同年月21日，擅自將昌勇公司名下屏東縣萬丹鄉○○村
    ○○路497 號及高雄縣彌陀鄉○○村○○路○段200 號等2
    工廠之機械設備，設定動產抵押予日本利市（香港）有限公
    司（下稱利市公司）在台之受任人統一租賃股份有限公司（
    下稱統一公司），以擔保彩日公司向利市公司借款新臺幣（
    下同）1 億3800萬元及8684萬元，足生損害於昌勇公司及其
    他股東之權益。嗣昌勇公司因經營不善，向法院聲請重整，
    經昌勇公司股東甲○○查閱昌勇公司重整聲請狀內之資料，
    始得知上情，而認被告乙○○涉犯刑法第342 條第1 項之背
    信罪嫌。
二、按案件時效完成者，應諭知免訴之判決，並得不經言詞辯論
    為之，刑事訴訟法第302 條第2 款、第307 條分別定有明文
    。又按被告行為後法律有變更者，適用行為時之法律，但行
    為後之法律有利於行為人者，適用最有利於行為人之法律，
    95年7 月1 日修正施行之刑法第2 條第1 項定有明文。本條
    規定係關於新舊法比較適用之準據法，其本身無關行為可罰
    性要件之變更，故於95年7 月1 日刑法部分條文修正施行後
    ，如有涉及比較新舊法之問題，即應逕依修正後刑法第2 條
    第1 項規定，為「從舊從輕」之比較（參見最高法院95年度
    第8 次刑事庭會議決議意旨）。查被告行為後，刑法第80條
    、第83 條 關於追訴權時效期間、停止之規定，業已於94年
    2 月2 日修正公布，並於95年7 月1 日施行。修正前刑法第
    80條規定：「追訴權，因左列期間內不行使而消滅：一、死
    刑、無期徒刑或10年以上有期徒刑者，20年。二、3 年以上
    10年未滿有期徒刑者，10年。三、1 年以上3 年未滿有期徒
    刑者，5 年。四、1 年未滿有期徒刑罪者，3 年。五、拘役
    或罰金者，1 年。前項期間自犯罪成立之日起算。但犯罪行
    為有連續或繼續之狀態者，自行為終了之日起算」、修正前
    刑法第83條規定：「追訴權之時效，如依法律之規定，偵查
    、起訴或審判之程序，不能開始或繼續時，停止其進行。前
    項時效停止，自停止原因消滅之日起，與停止前已經過之期
    間，一併計算。停止原因繼續存在之期間，如達於第80條第
    1 項各款所定期間4 分之1 者，其停止原因視為消滅」；而
    修正後刑法第80條則規定：「追訴權，因下列期間內未起訴
    而消滅：一、犯最重本刑為死刑、無期徒刑或10年以上有期
    徒刑之罪者，30年。二、犯最重本刑為3 年以上10年未滿有
    期徒刑之罪者，20年。三、犯最重本刑為1年 以上3 年未滿
    有期徒刑之罪者，10年。四、犯最重本刑為1 年未滿有期徒
    刑、拘役或罰金之罪者，5 年。前項期間自犯罪成立之日起
    算。但犯罪行為有繼續之狀態者，自行為終了之日起算」、
    修正後刑法第83條規定：「追訴權之時效，因起訴而停止進
    行。依法應停止偵查或因犯罪行為人逃匿而通緝者，亦同。
    前項時效之停止進行，有下列情形之一者，其停止原因視為
    消滅：一、諭知公訴不受理判決確定，或因程序上理由終結
    自訴確定者。二、審判程序依法律之規定或因被告逃匿而通
    緝，不能開始或繼續，而其期間已達第80條第1 項各款所定
    期間4 分之1 者。三、依第1 項後段規定停止偵查或通緝，
    而其期間已達第80條第1 項各款所定期間4分 之1 者。前2
    項之時效，自停止原因消滅之日起，與停止前已經過之期間
    ，一併計算」。本件被告乙○○涉犯刑法第342 條第1 項之
    背信罪嫌，其法定本刑為5 年以下有期徒刑，其追訴權時效
    期間依修正前刑法第80條第1 項第2 款規定為10年，再依修
    正前刑法第83條規定加計因通緝無法開啟審判之停止進行期
    間（10年追訴權時效期間4 分之1 即2 年6 月），修法前之
    追訴權時效加計停止期間即為12年6 月；而依修正後刑法第
    80條第1 項第2 款規定，其追訴權時效為20年，加計停止進
    行之期間（20年追訴權時效期間4 分之1 即5 年），則修法
    後之追訴權時效加計4 分之1 停止期間為25年，茲經比較新
    舊法之結果，自以修正前刑法上開規定，對於被告有利，依
    刑法第2 條第1 項規定，本件自應適用被告行為時之上開修
    正前刑法規定。
三、經查，本件公訴人認被告連續於85年6 月1 日、85年6 月21
    日涉犯刑法第342 條第1 項之背信罪嫌，而於87年12月24日
    開始偵查後，經臺灣高等法院高雄分院檢察署核轉臺灣高雄
    地方法院檢察署檢察官偵辦，並於88年8 月21日提起公訴，
    同年9 月15日繫屬本院，惟被告於本院審理時逃匿，經本院
    於89年6 月22日發布通緝等情，有臺灣屏東地方法院檢察署
    88年度偵字第110 號卷之分案戳章、臺灣高雄地方法院檢察
    署88年度偵字第5167號起訴書、本院收文戳章及本院通緝書
    等在卷可稽，故本件追訴權時效，因被告逃匿致審判程序不
    能繼續，而停止其進行。又被告所犯之上開罪名，依修正前
    刑法第80條第1 項第2 款、第83條之規定，其追訴權時效期
    間共12年6 月，而自檢察官於87年12月24日開始實施偵查日
    起至本院89年6 月22日發布通緝日止，此段期間檢察官及本
    院乃依法行使追訴及審判之程序，依司法院大法官會議釋字
    第138 號解釋，此時追訴權既無不行使之情形，自不生時效
    進行之問題。是本件追訴權時效自85年6 月21日被告最後犯
    罪行為日起算，加計前揭12年6 月追訴權時效期間，及自87
    年12月24日開始實施偵查迄至89年6 月22日本院發布通緝期
    間之1 年5 月又28日，再扣除88年8 月21日提起公訴至同年
    9 月15日案件繫屬於本院之24日，故本件被告所涉犯前揭背
    信罪之追訴權時效至遲應於99年5 月25日（89年6 月22日＋
    12年6 月＋1 年5 月28日－24日）即告完成。是本件被告所
    犯上開罪嫌之追訴權時效既已完成，揆諸前揭說明，爰不經
    言詞辯論，逕為免訴之諭知。
據上論斷，應依刑事訴訟法第302 條第2 款、第307 條，判決如
主文。
中    華    民    國    99    年    7     月    2     日
                  刑事第十六庭  審判長法  官  曾逸誠
                                      法  官  林柏壽
                                      法  官  王靖茹
以上正本證明與原本無異。
如不服本判決應於收受送達後10日內向本院提出上訴書狀，並應
敘述具體理由；如未敘述上訴理由者，應於上訴期間屆滿後20日
內向本院補提理由書（均須按他造當事人之人數附繕本）「切勿
逕送上級法院」。
中    華    民    國    99    年    7     月    2     日
                                      書記官  陳鈺甯

司法院資訊處製作；財團法人民間司法改革基金會備份。
